【裁判字號】    93,重訴,747
【裁判日期】    950113
【裁判案由】    返還買賣價金等
【裁判全文】
臺灣臺北地方法院民事判決             93年度重訴字第747號
原      告  丁○○
訴訟代理人  陳建維律師
被      告  甲○○
訴訟代理人  張慧婷律師
訴訟代理人  乙○○
上列當事人間返還買賣價金等事件，本院於94年12月22日言詞辯
論終結，判決如下：
    主  文
原告之訴及假執行之聲請均駁回。
訴訟費用由原告負擔。
    事實及理由
一、原告方面：
（一）聲明
  １、被告應給付原告新台幣新台幣8,604,300元，及自民國93
      年5月17日起至清償日止，按年利率5%計算之利息。
  ２、訴訟費用由被告負擔。
  ３、原告願供擔保，請准予宣告假執行。
（二）事實之陳述
      原告於民國（下同）93年1月間欲向被告購買其所有台北
      市中山區○○○道○段298號3樓之建物（下稱298號建物
      ），因他人出價較高而未成交。93年2月中旬，被告洽問
      原告是否有意購買其所有位於298號建物旁，與298號建物
      隔局相同之台北市中山區○○○道○段300號2樓之建物（
      下稱300號建物），原告表示欲以2700萬元購買，被告未
      置可否。93年2月20日被告邀原告至其所熟識之丙○○代
      書事務所簽訂300號建物之買賣契約（下稱系爭契約），
      簽約時，被告並未提及屋內2、3樓間之樓板為違章建築之
      夾層，契約中有關不動產標示部分，只依權狀地號及建號
      之記載而未載明面積，原告只因對298號建物之喜愛及對
      於丙○○代書之專業與被告人格之信賴，在未見過300號
      建物內部隔局及不知該樓板是違建夾層之重大瑕疵下，被
      動同意被告提高價金為2900萬元之提議，而與被告簽訂買
      賣契約。迄至93年3月14日，被告始協同原告至300號建物
      查看，方知建物內之第2層全無裝潢，第3層則已另出租他
      人且租約尚未到期，協商之後，被告表示願負責第2層之
      設計及裝潢工程，並請求原告與原承租人另定租約。迨至
      93年4月中旬，被告通知原告謂台北市工務局建築管理處
      （下稱建管處）將拆除系爭建物之違建夾層，原告始知建
      物有違建夾層，而建管處早於93年3月3日即通知被告糾正
      違建夾層，被告明知系爭建物有違建且將被拆除之重大瑕
      疵，竟未告知原告，致原告仍與之簽訂買賣契約，而系爭
      建物之室內使用面積為50.361坪，違章建築拆除後則僅剩
      36.575坪，使用價值鉅額減少，爰依民法第359條請求被
      告減少價金8,054,300元（含坪數減少金額7,937,300元及
      拆除費用117,000元），並依民法第179條返還原告。又系
      爭建物之第3層已出租第三人，每月租金5萬元，違章夾層
      拆除後，原告除無法出租第三人損失10個月之租金50萬元
      外，另賠償第三人5萬元，爰依民法第360條請求被告賠償
      原告55萬元，合計8,604,3 00元及自93年5月17日起按年
      息5%計算之遲延利息。若鈞院認上開違建不屬物之疵瑕，
      而為權利之疵瑕，則另依民法第348條第1項、第353條請
      求被告負債務不履行之賠償責任。
二、被告方面：
（一）聲明：如主文所示
（二）抗辯陳述：
      被告所以與原告結識及簽訂買賣契約，乃因被告於出售30
      0號建物前，曾先行出售298號建物，原告多次由仲介公司
      人員陪同前來參觀298號房屋，因出價不及他人而未能成
      交。稍後被告欲出售300號建物，原告經由該大廈管理員
      之轉知，而於93年2月19日夜訪被告，因300號建物與298
      號建物左右對襯、隔局相同，原告先前已參觀298號房屋
      多次，對該房屋知之甚詳，故當夜即達成以2900萬元購買
      該屋之合意，並約定翌日至代書處辦理簽約手續。93年2
      月20日兩造至王振華代書處簽訂買賣契約時，原告已檢視
      所有權狀正本，代書並提醒原告房屋內有增建，故所有權
      狀登記坪數僅68.050坪。簽約後當日，被告即帶領原告前
      往300號建物再次參觀房屋，故原告於價購系爭房屋時，
      確已明知屋內有增建，其仍同意買賣，自應承擔可能被拆
      除之風險。而原告於簽約時既知悉房屋有夾層增建可能被
      拆除之疵瑕存在，當無依民法第355條、第360條請求被告
      減少價金及負損害賠償之權利。又系爭房屋業經地政機關
      辦理所有權移轉登記予原告，原告已取得房屋完全之所有
      權，其上並無其他權利負擔，而影響原告之所有權，故原
      告以權利上疵瑕，請求被告負損害賠償責任，即無理由。
      而被告取得價金是依據買賣契約，並非「無法律上原因」
      ，原告主張民法179條之不當得利，仍無理由。
三、原告起訴主張，其於93年2月20日與被告簽訂買賣契約，購
    買台北市中山區○○○道○段300號2樓之建物（300號建物
    ），總價2900萬元，簽約時屋內2、3層間之樓板已全部蓋滿
    之事實，業經原告提出不動產買賣契約書，被告亦不爭執，
    堪信為真實，惟被告則以簽約時已告知原告2、3樓間之樓板
    為增建，原告明知有增建而同意購買，事後即不得再主張疵
    瑕等語置辯，是本件爭執要點為簽約時原告是否知悉2、3樓
    間之樓板為夾層增建。經查，證人丙○○即辦理本件房屋過
    戶之代書於93年9月15日到庭證述「他們兩造是臨時到我事
    務所簽約，因此我來不及調謄本，但當時被告有提出所有權
    狀正本，因此買賣面積是以所有權狀上面為準，」；「我在
    地政事務所登記的公契上，有詳細記錄買賣面積，」；「銀
    行對保是在被告家中，當時在場人有十幾人，我有當場提示
    建物平面圖，並標示出可能增建地方，我有把平面圖交給安
    泰銀行經理，原告當時確實知道房屋有夾層。」；「在簽約
    時，賣方有提到使用面積比權狀面積增加很多」等語明確，
    被告於簽約時，既對原告提到使用面積比權狀面積增加很多
    ，在對保時證人又提出建物平面圖予原告，標示可能增建地
    方，則原告於簽約時應已知悉本建物有夾層增建。原告雖質
    疑被告與證人熟識，其證言不可信。然原告已自承契約中有
    關不動產標示部分，係依所有權狀地號及建號之記載，可見
    簽約日原告已提出所有權狀。而所有權狀已載明本建物層次
    為2、3層，面積各為82.01平方公尺、42.03平方公尺，總面
    積為124.04平方公尺，有所有權狀在卷可稽，其第3層面積
    明顯少於第2層面積幾近1/2，然本建物於簽約時，2、3層間
    之樓板已全部蓋滿，第3層為獨立空間，可出租他人之事實
    ，為原告所自承，足見第3層之使用面積較所有權狀之記載
    增加許多，第3層有增建之事實應無置疑。而面積多寡涉及
    坪數及總價金，為買賣重要之點，本建物總價又高達2900萬
    ，原告對高價位之房屋豈能置面積於不顧，何況在議價過程
    中，原告願意從2700萬元提高至2900萬元，若非經過計算，
    豈能只因喜歡該屋即提高價格購買，原告陳稱於購買時，不
    知本建物有夾層增建，自難採信。
四、按物之出賣人對於買受人，應擔保其物依第373條之規定危
    險移轉於買受人時無滅失或減少其價值之瑕疵，亦無滅失或
    減少其通常效用或契約預定效用之瑕疵。買受人於契約成立
    時，知其物有前條第1項所稱之瑕疵者，出賣人不負擔保之
    責。民法第354條、第355條分別定有明文。查，本建物因2
    、3 層間有夾層增建致遭建管處拆除，固有減少效用之疵瑕
    ，惟原告於購買時既知悉有夾層增建之疵瑕，而夾層屋可能
    被拆除亦時有報導，原告既願購買，自應承擔其風險，被告
    依民法第355條之規定，不負擔保責任，原告主張本建物有
    物之疵瑕，請求被告依民法第359條、第179條減少並返還價
    金云云，即無理由。而本件契約並無被告品質保證條款，原
    告亦未舉證被告有品質保證之約定，則原告依民法第360條
    請求租金之損害賠償，亦無理由。原告又主張依民法第348
    條第1項、第353條請求被告負債務不履行之賠償責任云云。
    惟查，系爭房屋業依登記面積移轉所有權登記予原告，有所
    有權狀附卷可查，原告已取得房屋完全之所有權，被告並已
    交屋，被告已盡民法第348條第1項出賣人之責任，原告以被
    告未履行民法348條第1項之義務，而主張債務不履行之賠償
    責任，仍無理由。
五、綜上所述，原告依民法第359條、179條、第360條請求被告
    給付價金8,054,300元、租金損失55萬元，合計8,604,300元
    及自93年5月17日起按年息5%計算之遲延利息，為無理由，
    另依民法第353條主張上開金額及利息，亦無理由，均應駁
    回之。原告之訴既經駁回，其假執行之聲請亦失所附麗，應
    併予駁回。
六、結論：原告之訴為無理由，依民事訴訟法第第78條，判決如
    主文。
中    華    民    國    95    年    1     月    13    日
                  民事第五庭    法  官  林鳳珠
以上正本係照原本作成
如對本判決上訴，須於判決送達後20日內向本院提出上訴狀
中    華    民    國    95    年    1     月    13    日
                                書記官  曾寶生


司法院資訊處製作；財團法人民間司法改革基金會備份。
